臺灣高雄地方法院交通事件裁定　　　 100年度交聲字第1955號
原處分機關　交通部公路總局高雄區監理所
聲明異議人
即受處分人　朱朝任
上列聲明異議人即受處分人因違反道路交通管理處罰條例案件，
對於交通部公路總局高雄區監理所民國100年9月13日所為之裁決
處分（案號：高監營裁字第裁80-N00000000號）聲明異議，本院
裁定如下：
    主  文
原處分撤銷。
朱朝任汽車駕駛人，駕駛汽車經測試檢定酒精濃度超過規定標準
，應吊扣其普通重型機器腳踏車駕駛執照壹拾貳個月，並應接受
道路交通安全講習。
    理  由
一、原處分意旨略以：受處分人朱朝任於民國99年5月24日19 時
    18分許，已不能安全駕駛動力交通工具，竟仍駕駛車號PCH-
    926 號重型機車，行經高雄市鳳山區○○○路，為警攔檢查
    獲，經酒精濃度測試結果，其呼氣每公升所含酒精超過0.55
    毫克，而有「汽車駕駛人酒精濃度超過規定標準（每公升0.
    25 至0.4毫克）」之違規，依道路交通管理處罰條例第35條
    第1項第1款、第24條第1項第2款規定，裁處罰鍰新臺幣（下
    同）45,000元，吊扣重型機車駕駛執照12個月，並應參加道
    路交通安全講習等語。
二、異議意旨略以：受處分人於前揭時、地酒駕違規，業經檢察
    官為緩起訴處分並命提供80小時之義務勞動服務，如今又處
    以罰鍰，違反一事不二罰之法理，懇請撤銷45,000元的罰款
    等語。
三、經查：
 (一)關於罰鍰部分：
  1.按汽車駕駛人，駕駛汽車經測試檢定有酒精濃度超過規定標
    準者，處15,000元以上60,000元以下罰鍰，並當場移置保管
    該汽車及吊扣其駕駛執照1 年。汽車駕駛人有飲用酒類或其
    他類似物後其吐氣所含酒精濃度超過每公升0.25毫克或血液
    中酒精濃度超過百分之0.05以上者，不得駕車，道路交通管
    理處罰條例第35條第1項第1款、道路交通安全規則第114 條
    第2款分別定有明文。又行政罰法第26條第1項規定：「一行
    為同時觸犯刑事法律及違反行政法上義務規定者，依刑事法
    律處罰之。但其行為應處以其他種類行政罰或得沒入之物而
    未經法院宣告沒收者，亦得裁處之。」，此乃一行為同時造
    成刑罰法律與行政秩序罰規定發生競合適用之關係時，基於
    「一事不二罰」之法理，經由立法程序確立應以刑罰優先為
    原則，避免行為人承受過度且重複之處罰。此觀該條立法理
    由明確揭示：「一行為同時觸犯刑事法律及違反行政法上義
    務規定時，由於刑罰與行政罰同屬對不法行為之制裁，而刑
    罰之懲罰作用較強，故依刑事法律處罰，即足資警惕時，實
    無一事二罰再處行政罰之必要。且刑事法律處罰，由法院依
    法定程序為之，較符合正當法律程序，應予優先適用。但罰
    鍰以外之沒入或其他種類行政罰，因兼具維護公共秩序之作
    用，為達行政目的，行政機關仍得併予裁處，故為第一項但
    書規定。」，其理益明。是以行政罰法中刑事法律處罰優先
    且不再處以行政秩序罰之目的，既係因為行為人已接受刑罰
    而足資警惕，且已發生懲罰之作用，即無使行為人陷於雙重
    處罰之不利益，則關於刑事法律處罰之範圍自應採取實質認
    定，凡刑事實體法或程序法中所規定客觀上剝奪行為人生命
    、自由、財產權利，主觀上亦因制裁之嚴厲性、痛苦性，其
    強度足以造成心理強制而間接達成矯正教化目的之處遇手段
    ，皆應納入其中，而不以形式上符合刑法第32條至第34條所
    定主刑及從刑種類者為限，始與法律規範之意旨相符。
  2.查受處分人於99年5月24 日19時18分許，已不能安全駕駛動
    力交通工具，竟仍駕駛車號PCH-926 號重型機車，行經高雄
    市鳳山區○○○路，為警攔檢查獲，經酒精濃度測試結果，
    其呼氣每公升所含酒精超過0.55毫克，而經臺灣高雄地方法
    院檢察署檢察官以99 年度偵字第18878號為緩起訴處分，緩
    起訴處分期間為1 年，並命受處分人向指定之公益團體、地
    方自治團體或社區提供80小時之義務勞務，緩起訴處分期間
    已於100年7月29日期滿而未經撤銷等情，有臺灣高等法院被
    告前案紀錄表在卷可稽，則受處分人違反刑事法律禁止規範
    之犯罪事實既已明確，僅因檢察官採取緩起訴處分之替代性
    刑事處遇手段，未將該案逕行起訴或聲請簡易判決處刑，致
    其後適用之刑事訴訟程序有所區別，然就受處分人負有向檢
    察官指定機構提供一定時數之勞務義務觀察，其如未在指定
    期間內確實履行義務，依刑事訴訟法第253條之3第1項第3款
    之規定，受處分人將遭受撤銷緩起訴處分之不利益；反之，
    倘其確實遵守並履行各項緩起訴處分條件，除非合於刑事訴
    訟法第260 條所定情形之一，否則受處分人即無再就同一案
    件遭受刑事訴追之虞。從而，受處分人已因緩起訴處分而剝
    奪其人身自由，義務勞務亦具有強制性、懲罰性，雖不若易
    科罰金係以支付金錢作為自由刑之替代，惟經由緩起訴處分
    條件之履行使其免於遭檢察官發動起訴程序，仍具有替代刑
    罰之效果，廣義而言，應屬「實質刑事法律處罰」，而有行
    政罰法第26 條第1項「一事不二罰」規定之適用。是受處分
    人因駕駛人酒精濃度超過規定標準之違規行為，依行政罰法
    第26條第1 項前段規定，即應依刑事法律處罰之，已無再依
    道路交通處罰條例第35條第1項第1款裁處行政罰鍰之餘地。
 (二)關於吊扣重型機車駕駛執照及施以道路安全講習部分：
    原處分機關裁處受處分人吊扣重型機車駕駛執照及應參加道
    路安全講習部分，均係為達成遏止酒後駕車之不法行為，維
    護道路交通用路權人之安全法益等行政目的所必要之罰鍰以
    外之其他種類行政罰，依行政罰法第26條第1 項但書之規定
    ，原處分機關仍得裁處，並未違反「一事不二罰」之規定，
    故此部分之裁處並無違誤。
四、綜上所述，本件受處分人於飲酒後駕駛重型機車之行為，違
    反道路交通管理處罰條例第35條第1項第1款規定，依同條例
    第24條第1項第2款及違反道路交通管理事件統一裁罰基準表
    之規定，應裁處吊扣重型機車駕駛執照12個月及應參加道路
    交通安全講習。是受處分人就罰鍰45,000元部分聲明異議，
    非無理由。又道路交通管理處罰條例第87 條第1項規定：「
    受處分人不服第8 條主管機關所為之處罰，得於接到裁決書
    之翌日起20日內，向管轄地方法院聲明異議。」此條文中所
    謂之「處罰」，應指包括對受處分人裁處之違規事實是否正
    當，及裁罰所引用之法條是否適當而言，蓋此二者有不可分
    離之關係，即聲明異議應以交通違規行為為標的，非以處罰
    項目為範圍。是本件受處分人酒後駕車只有一個交通違規行
    為，雖受處分人僅就處罰項目中之罰鍰部分提起異議，其餘
    部分（吊扣駕照及應參加道路交通安全講習部分）並未提及
    ，然其餘處罰項目與其交通違規行為是否存在既無從分離，
    本院自應併予審理，附此敘明。從而，原處分機關裁罰受處
    分人罰鍰45,000元之處分即有不當，自應將原處分全部撤銷
    ，另為裁定如主文第2項所示。
據上論斷，應依道路交通案件處理法第19條前段，道路交通管理
處罰條例第35條第1項第1款、第24條第1項第2款，裁定如主文。
中    華    民    國   100    年    10    月    31    日
                  交通法庭   法  官  王伯文
以上正本證明與原本無異。
如不服本裁定應於送達後5日內向本院提出抗告狀。
中    華    民    國   100    年    10    月    31    日
                             書記官  李崑良